【裁判字號】    95,台上,7323
【裁判日期】    951229
【裁判案由】    偽造文書
【裁判全文】
最高法院刑事判決            九十五年度台上字第七三二三號
上  訴  人  甲○○
            乙○○
            丙○○
            丁○○
上列上訴人等因偽造文書案件，不服台灣高等法院台中分院中華
民國九十五年七月十九日第二審判決（九十五年度上訴字第一一
四八號，起訴案號：台灣台中地方法院檢察署九十四年度偵字第
四三一、四三二、四三四、四三五、五二六、八四七、一五九七
號），提起上訴，本院判決如下：
    主  文
上訴駁回。
    理  由
按刑事訴訟法第三百七十七條規定，上訴於第三審法院，非以判
決違背法令為理由，不得為之。是提起第三審上訴，應以原判決
違背法令為理由，係屬法定要件。如果上訴理由狀並未依據卷內
訴訟資料，具體指摘原判決不適用何種法則或如何適用不當，或
所指摘原判決違法情事，顯與法律規定得為第三審上訴理由之違
法情形，不相適合時，均應認其上訴為違背法律上之程式，予以
駁回。本件上訴人甲○○、乙○○、丙○○上訴意旨略稱：(一)、
共謀共同正犯之成立，須以該未參與實行犯罪構成要件行為之人
，對於犯罪行為具有支配之地位之情況下，始能成立。又偽造、
變造私文書罪，苟偽造、變造行為完成而足生損害於公眾或他人
，罪即成立，至於是否有行使該文書，則係另一事實。本件原判
決既認定上訴人乙○○係負責偽造不實之身分證、駕駛執照及健
保卡，並未參與行使偽造公文書之實際犯行，對於他人之行使偽
造公文書犯行，亦未具有犯罪支配之地位。然原判決仍令乙○○
負行使偽造公文書罪責，自有判決不適用法則或適用不當之違誤
。(二)、原判決既認由同案被告向不特定人收購原已完成之身分證
、駕駛執照及ＩＣ健保卡後，供乙○○偽造。惟此加以變造之行
為，應係變造公文書，原判決竟認係偽造公文書，亦有違誤。(三)
、民國九十五年七月一日施行之刑法第二十八條，已將「二人以
上共同實施犯罪之行為者，皆為正犯。」之原規定，修正為「二
人以上共同實行犯罪之行為者，皆為正犯。」，則所謂「預備共
同正犯」之觀念已為修正後之刑法所排除。從而，上訴人甲○○
就負責載送「小陳」、「小君」持偽造之證件、戶口名簿前往各
金融機構申請帳戶存摺、金融卡之行為，要難謂與實行行使偽造
公文書之構成要件之行為相符，原判決竟論以共同行使偽造公文
書罪，容有未洽。(四)、上訴人甲○○依郭國平指示參與前往約定
地點與有意出售健保卡之不特定人交易，及依郭國平指示，將以
偽造證件、戶口名簿申請所得之帳戶資料，拿至台中市○○街二
一五號三樓之一置放之行為，並未參與實行行使偽造公文書之犯
罪構成要件行為，且對於行使偽造公文書行為並未具有犯罪支配
之地位，亦不應負共同行使偽造公文書罪責，惟原判決仍論以此
罪責，自有判決不適用法則或適用不當之違法。(五)、對於他人已
成立之犯罪，而為與犯罪之實施或完成不生影響之行為，除合於
其他犯罪構成要件，應成立他罪外，不成立該罪之共犯。上訴人
丙○○僅持經同案被告偽造之證件、戶口名簿前往各金融機構申
請帳戶存摺、金融卡之行為，其期間僅一個多月，所申請之郵局
帳戶約七、八十本，則原判決令其就同案被告所申請之金融帳戶
計六百十五戶部分負全部責任，顯有未洽。(六)、原判決對於刑罰
之量定，所為或未為裁判上之酌減、免刑，裁量權之運用顯有違
法，請本院依刑法第五十九條酌減其刑，並為緩刑之宣告，俾符
罪刑相當原則等語。上訴人丁○○上訴意旨則略稱：(一)、上訴人
丁○○坦承犯罪，已知悔改，犯罪後態度良好，且係因郭國平以
前曾幫助伊，在未明實情之情況下，應允於電腦內繕打植入被害
人之基本資料，並非基於貪圖鉅額不法利得而加入犯罪集團，犯
罪時間亦不到一個月，未領得任何報酬，原判決量刑時未就上開
犯罪情節具體審酌，以致其量刑是否妥適無從斷定，自有判決理
由不備之違法。(二)、丁○○是否得為緩刑之宣告，法院應依職權
詳盡調查，原審未予調查、說明，有判決不備理由之違法等語。
惟查證據之取捨、證據證明力之判斷以及事實有無之認定，屬事
實審法院之職權，苟其取捨、判斷與認定，並不違背論理法則及
經驗法則，即不容任意指為違法，而執為適法之第三審上訴理由
。本件原審認定上訴人四人有原判決所載之犯行，係以該事實業
據上訴人等四人分別於警詢、偵查、第一審及原審審理中坦承不
諱，互核相符，並與證人即共同正犯郭國平、楊志龍分別於警詢
及偵審中、證人即被害人黃淑倩、戊○○於警詢中、證人詹玉蘭
於警詢及偵查中證述情節相符。並有上訴人等及共同正犯郭國平
、楊志龍等人使用行動電話之通訊監察譯文、查扣偽造證件之機
具、材料、偽造之戶口名簿影本、偽造之身分證影本、偽造之駕
駛執照影本，中華郵政總局偽造之儲金簿一覽表、上訴人等指認
人頭帳戶翻拍照片、現場蒐證相片及原判決附件一至附件九所示
之證物等可資佐證，足徵上訴人等之自白確與事實相符等證據資
料，予以綜合判斷，認上訴人等犯行，事證明確，洵堪認定。並
以核上訴人等所為，係犯刑法第二百十六條、第二百十條之行使
偽造私文書罪；第二百十六條、第二百十一條之行使偽造公文書
罪；第二百十六條、第二百十二條之行使特種文書罪。所犯數罪
間有方法結果之牽連關係，依修正前牽連犯規定從一重之行使偽
造公文書罪處斷，於法定刑內酌情量處其刑。已詳其所憑證據
及認定之理由，所為論斷均有卷存證據資料在卷可稽。上訴意旨
雖指摘原判決違背法令，惟查以自己共同犯罪之意思，參與實施
犯罪構成要件以外之行為，或以自己共同犯罪之意思，事前同謀
，而由其中一部分人實行犯罪之行為者，均為共同正犯（參照司
法院釋字第一０九號解釋）。共同正犯之意思聯絡，原不以數人
間直接發生者為限，有間接聯絡者，亦包括在內，如甲分別邀乙
、丙犯罪，雖乙、丙間彼此並無直接之聯絡，亦無礙於其為共同
正犯之成立。共同實行犯罪行為之人，在合同意思範圍以內，各
自分擔犯罪行為之一部，相互利用他人之行為，以達其犯罪之目
的者，即應對全部所發生之結果，共同負責。原判決係認定郭國
平陸續吸收、僱用均具共同行使偽造公文書、行使偽造私文書及
行使偽造特種文書之概括犯意聯絡之成員，即上訴人等四人、郭
素娟、綽號「小陳」、「小君」等成年人，加入其為首之犯罪集
團，以分工方式，為本件犯罪行為等情，上訴人等就此犯罪事實
均已坦承不諱，則原判決論上訴人等與郭國平等人均為共同正犯
，並無不合。又刑法第二十八條條文將「實施」修正為「實行」
，並無礙於現行實務處罰「共謀共同正犯」之論斷，僅陰謀及預
備階段不成立共同正犯。本件上訴人等參與之犯罪，既已實行犯
罪，並非陰謀或預備犯，原判決論以共同正犯，亦無違誤。上訴
人上訴意旨或以彼等未實行行使偽造公文書犯行，或以彼等對行
使偽造公文書行為，未具有犯罪支配之地位，謂彼等不應負行使
偽造公文書罪責，指摘原判決認上訴人等為行使偽造公文書之共
同正犯為違法，自非合法之上訴理由。原判決係認定乙○○負責
偽造不實之身分證、駕照及健保卡，並非認定係變造上開證件，
上訴意旨謂乙○○係以共犯收購之身分證、駕照及健保卡予以變
造，並非偽造云云，並非依據卷內資料執以指摘之合法上訴理由
。原判決已說明量刑時係審酌上訴人等之無犯罪前科、各人獲取
之報酬及未獲得報酬，加入犯罪集團之時間、參與分工之行為態
樣、犯罪所生損害、犯罪後態度等一切情狀，分別量處上訴人四
人之刑，其中丁○○所處刑度最輕，丁○○上訴意旨謂原判決未
說明量刑時審酌之事項云云，指摘原判決違法，亦非依據卷內資
料執以指摘之適法上訴理由。又是否應為緩刑之宣告，屬法院量
刑職權之合法行使，法院審酌被告之犯罪情節，認應不予緩刑，
並不須說明其理由，丁○○上訴意旨謂原判決未說明不予緩刑之
理由為違法，尚有誤會。至於其他上訴理由，均係就原判決依憑
證據所為認事採證職權之合法行使，以及原判決已說明之事項，
依憑己見任意指摘為違法，殊與法律規定得為第三審上訴理由之
違法情形不相適合，衡以前開說明，其上訴為違背法律上之程式
，應予駁回。
據上論結，應依刑事訴訟法第三百九十五條前段，判決如主文。
中    華    民    國  九十五  年   十二   月  二十九  日
                      最高法院刑事第九庭
                          審判長法官  陳  正  庸
                                法官  賴  忠  星
                                法官  王  居  財
                                法官  林  開  任
                                法官  林  立  華
      本件正本證明與原本無異
                                      書  記  官
中    華    民    國  九十六  年    一    月    九    日
                                                    Ａ


司法院資訊處製作；財團法人民間司法改革基金會備份。
